臺灣新北地方法院刑事判決
　　　　　                         110年度審易字第1821號
公  訴  人  臺灣新北地方檢察署檢察官
被      告  陳葆霖





            張文凱


                （現於法務部矯正署臺北監獄臺北分監執行）
上列被告等因竊盜案件，經檢察官提起公訴（110年度偵字第105
60號），被告於準備程序中為有罪之陳述，經裁定進行簡式審判
程序，並判決如下：
    主  文
乙○○犯結夥三人以上攜帶兇器竊盜罪，處有期徒刑柒月。
甲○○犯結夥三人以上攜帶兇器竊盜罪，處有期徒刑柒月。
未扣案之犯罪所得新臺幣參仟元沒收，於全部或一部不能沒收或
不宜執行沒收時，連帶追徵其價額。
    事  實
一、乙○○、甲○○與丙○○（由本院另行審結），於民國109年10月1
    5日5時許，由甲○○騎乘車牌號碼000-000號普通重型機車，
    丙○○騎乘車牌號碼000-000號普通重型機車搭載乙○○，一同
    行經位於新北市○○區○○路000號由戊○○經營之「大魯閣棒壘
    球打擊場新莊館」時，見四周無人，認有機可乘，竟意圖為
    自己不法所有，基於三人以上攜帶兇器竊盜之犯意聯絡，先
    由乙○○持自備之萬能鑰匙1支（未扣案）開啟該館側門門鎖
    後，3人一同進入該館內，由丙○○負責在旁把風，乙○○、甲○○則持客觀上對人之生命、身體及安全足以構成危險之一字
    起子1支（甲○○提供，未扣案），撬開如附表所示機台之零
    錢箱，以此方式竊得新臺幣（下同）3,000元得手，乙○○再
    徒手竊取放置在大魯閣新莊館櫃臺內之鑰匙10支得手後，3
    人分別騎乘上開機車離開現場，嗣後3人將竊得之現金花用
    殆盡，竊得之鑰匙10支則加以丟棄。嗣經戊○○發現遭竊而報
    警處理，經警調閱監視錄影畫面，並至現場採證，採自該館
    1樓遊戲機投幣口下方汗漬之DNA-STR型別與建檔之甲○○DNA-
    STR 型別相符，因而循線查悉上情。
二、案經戊○○訴由新北市政府警察局新莊分局報請臺灣新北地方
    檢察署檢察官偵查起訴。
    理  由
一、程序方面：
　　本件被告乙○○、甲○○所犯均係死刑、無期徒刑、最輕本刑為
    3年以上有期徒刑以外之罪，亦非高等法院管轄第一審案件
    ，其等於準備程序進行中就被訴事實均為有罪之陳述，經告
    以簡式審判程序之旨，並聽取檢察官、被告2人之意見後，
    本院依刑事訴訟法第273條之1第1項之規定，裁定進行簡式
    審判程序。
二、實體方面：
　㈠認定犯罪事實所憑證據及理由：
　　前揭犯罪事實，業據被告乙○○、甲○○於警詢、偵查及本院準
    備程序與審理時自白不諱（110年度偵字第10560號偵查卷〈
    下稱第10560號偵卷〉卷一第11頁至第18頁；第10560號偵卷
    卷二第15頁、第16頁、第23頁、第24頁、第37頁至第39頁、
    第59頁至第75頁、本院卷附110年11月23日準備程序筆錄、1
    10年12月22日準備程序筆錄及簡式審判筆錄），核與證人即
    共同被告丙○○於偵查中；證人即告訴人戊○○於警詢及偵查中
    證述之情節相符（第10560號偵卷卷一第19頁至第21頁；第1
    0560號偵卷卷二第53頁至第57頁、第101頁至第107頁），復
    有新北市政府警察局109年11月30日新北警鑑字第109233609
    3號鑑驗書、新北市政府警察局新莊分局刑案現場勘察報告
    、勘察採證同意書、證物清單、刑事案件證物採驗紀錄表各
    1份、查獲現場照片76張、監視器畫面翻拍照片53張、告訴
    人提供之機台修繕費用申請單及收據照片2張在卷可佐（第1
    0560號偵卷卷一第23頁至第99頁；第10560號偵卷卷二第113
    頁）。足見被告2人上開任意性之自白，核與事實相符，本
    件事證明確，被告2人犯行洵堪認定。
　㈡論罪科刑理由：
    1.論罪之理由：
      ⑴按刑法第321條第1項第3款之攜帶兇器竊盜罪，係以行為
        人攜帶兇器竊盜為其加重條件，此所謂兇器，其種類並
        無限制，凡客觀上足對人之生命、身體、安全構成威脅
        ，具有危險性之兇器均屬之，且祇須行竊時攜帶此種具
        有危險性之兇器為已足，並不以攜帶之初有行兇之意圖
        為必要（最高法院79年台上字第5253號判例意旨參照）
        。查：被告乙○○、甲○○為本件竊盜犯行所持用之一字起
        子1支，雖未扣案，然該起子既足以撬開如附表所示機
        台內零錢箱，可認其質地堅硬，如持以攻擊人身，顯對
        於人之生命、身體、安全構成威脅而具有危險性，係屬
        兇器無訛。
　　 ⑵次按刑法上所謂結夥三人以上，係指有共同犯罪之故 意
       ，結為一夥而言。把風或接應行為，旨在排除犯罪障礙
       或助成犯罪之實現，在合同意思範圍內分擔犯罪行為之
       一部，故亦係共同正犯而應計入結夥之內（最高法院96
       年度台上字第3690號判決意旨參照）。準此，共同被告
       丙○○縱未下手實施破壞機台之行為，然其既然有把風之
       行為，自應計入被告乙○○、甲○○結夥之內。
　　  ⑶是核被告乙○○、甲○○所為，均係犯刑法第321條第1項第3
        款、第4款之結夥三人以上攜帶兇器竊盜罪。又被告乙○○、甲○○及共同被告丙○○就上開犯行，有犯意聯絡及行
        為分擔，應論以共同正犯。
　　　⑷至公訴意旨雖記載被告乙○○、甲○○所為亦犯刑法第321條
        第1項第2款之「踰越門窗」加重竊盜罪。惟按刑法第32
        1條第1項第2款毀越門扇之「越」字，係指越入而言，
        如係走入不得謂之「越」（最高法院63年度台上字第50
        號、73年度台上字第3398號裁判要旨參照）。本件起訴
        之犯罪事實係稱「乙○○持萬能鑰匙1把強行開啟該館側
        門後，3人旋一同入內」，可見被告乙○○、甲○○及共同
        被告丙○○3人是打開該館側門後步行進入屋內，無須以
        跨越之方式為之，是被告乙○○、甲○○所為，尚難認有踰
        越門窗之適用，起訴意旨認被告2人亦涉犯刑法第321條
        第1項第2款踰越門窗之加重竊盜罪雖有未合，惟此乃加
        重竊盜罪加重要件之減縮，尚毋須變更起訴法條，附此
        敘明。
    2.科刑之理由：
　　　⑴本院認被告乙○○不適用累犯加重其刑規定的說明：
　　　　查：被告乙○○前於①104年間，前因妨害性自主案件，經
        本院以104年度侵訴字第65號判決判處有期徒刑6月（2
        罪）、7月（10罪），應執行有期徒刑2年，緩刑4年確
        定；②105年間，因施用毒品案件，經本院以105年度簡
        字第6889號判決判處有期徒刑3月確定。嗣上開①案之緩
        刑宣告經撤銷，並與②案接續執行後，於107年5月3日縮
        短刑期假釋出監，所餘刑期交付保護管束，並於107年1
        2月4日縮短刑期保護管束期滿，未經撤銷假釋，其未執
        行之刑，視為執行完畢，有臺灣高等法院被告前案紀錄
        表在卷可徵。其於有期徒刑執行完畢後，5年內故意再
        犯本件有期徒刑以上刑之罪，為累犯，從形式上而言，
        原應依刑法第47條第1 項規定加重其刑；但依司法院大
        法官釋字第775號解釋意旨，不分情節，一律加重累犯
        之最低本刑，有違憲法罪刑相當原則，於法律修正前，
         為避免上述罪刑不相當之情形，法院就該個案應依上
        開解釋意旨裁量是否加重最低本刑。是本院審酌本件構
        成累犯之前案為妨害性自主、施用毒品案件，與本件被
        告所犯竊盜案件，無論於罪質、保護之法益及手段上皆
        明顯不同，難認被告有犯本罪的特別惡性或有何前案罪
        刑執行完畢後再犯之刑罰適應力薄弱之累犯立法意旨，
        而有加重最低本刑的必要，故本院參酌上開之情形，認
        本件被告乙○○不宜依刑法第47條第1項之規定加重其刑
        。
　　　⑵刑法第57條科刑審酌：
　　　　爰以行為人之責任為基礎，並審酌被告乙○○、甲○○，正
        值青年，非無謀生能力，竟不思循正途獲取所需，竟趁
        深夜人煙稀少之際，恣意共同攜帶兇器竊取他人財物，
        蔑視他人財產權，破壞社會秩序危害治安，所為殊無可
        取，念及被告2人犯後均坦承犯行、未與告訴人達成和
        解之態度；兼衡被告乙○○智識程度為國中畢業、入監前
        從事鐵工工作，家中尚有母親賴其照顧；被告甲○○智識
        程度為高中肄業、入監前從事工地工作，家中尚有祖母
        賴其照顧（110年12月22日簡式審判筆錄第5頁），及渠
        等犯罪動機、目的、手段、告訴人遭竊物品價值等一切
        情狀，分別量處如主文所示之刑。
三、沒收：
  ㈠按犯罪所得，屬於犯罪行為人者，沒收之；於全部或一部不
    能沒收或不宜執行沒收時，追徵其價額。刑法第38條之1第1
     項前段、第3 項定有明文。又共同正犯之犯罪所得，沒收
    或追徵，應就各人所分得之數額分別為之；先前對共同正犯
    採連帶沒收犯罪所得之見解，已不再援用及供參考（最高法
    院104 年第13次刑事庭會議決議意旨參照）。又所謂各人「
    所分得」，係指各人「對犯罪所得有事實上之處分權限」，
    法院應視具體個案之實際情形而為認定，倘若共同正犯各成
    員內部間，對於不法利得分配明確時，固應依各人實際分配
    所得沒收；然若共同正犯成員對不法所得並無處分權限，其
    他成員亦無事實上之共同處分權限者，自不予諭知沒收；至
    共同正犯各成員對於不法利得享有共同處分權限時，則應負
    共同沒收之責。至於上揭共同正犯各成員有無犯罪所得、所
    得數額，係關於沒收、追繳或追徵標的犯罪所得範圍之認定
    ，因非屬犯罪事實有無之認定，並不適用「嚴格證明法則」
    ，無須證明至毫無合理懷疑之確信程度，應由事實審法院綜
    合卷證資料，依自由證明程序釋明其合理之依據以認定之（
    最高法院104 年度台上字第3937號判決意旨參照）。查：被
    告乙○○、甲○○與共同被告丙○○共同竊得現金3,000元，未實
    際合法發還告訴人，復無從認定內部分配如何，其不法利得
    實際分配不明，然以渠等為本案犯行之分工方式，及被告乙○○於本院準備程序中供稱：贓款3000元一起花掉了等語（見
    本院110年12月22日準備程序筆錄第3頁），尚可認定渠等對
    於上開犯罪所得，均有事實上之共同處分權限，揆諸前揭說
    明，自應負共同沒收之責。是以，被告乙○○、甲○○與共同被
    告丙○○於本件之犯罪所得即現金3,000元部分，應依刑法第3
    8條之1第1項前段、第3項之規定宣告沒收，於全部或一部不
    能沒收或不宜執行沒收時，追徵其價額。共同被告丙○○並非
    本件受判決人，關於沒收部分，自不宜在本件主文宣示其應
    與被告乙○○、甲○○連帶或共同沒收、追徵之旨。至於判決確
    定後，檢察官應本於共同正犯連帶沒收之原則而為執行，乃
    屬當然。
　㈡另竊得之鑰匙10支，雖亦屬本案之犯罪所得，然該物品核屬
    告訴人專用之物，經告訴人換鎖後，前揭物品即失去作用，
    且該等物品之客觀財產價值低微，若予沒收，顯然欠缺刑法
    上之重要性，爰依刑法第38條之2第2項之規定，不予宣告沒
    收或追徵。
　㈢至被告乙○○、甲○○持以犯本件竊盜犯行之萬能鑰匙1把及一字
    起子1支，均未扣案，被告乙○○復供稱均已丟棄等語（見本
    院110年12月22日準備程序筆錄第2頁、第3頁），又無其他
    證據足資認定上開物品尚屬存在，且價值低微，欠缺刑法上
    之重要性，為免執行上困難，爰依刑法第38條之2第2項規定
    ，不予宣告沒收或追徵。　　　　
四、適用之法律：
  ㈠刑事訴訟法第273條之1第1項、第299條第1項前段。
  ㈡刑法第28條、第321條第1項第3款、第4款、第38條之1第1項
    前段、第3項。
　㈢刑法施行法第1條之1第1項。
本案經檢察官丁○偵查起訴，由檢察官黃明絹到庭執行公訴。
中    華    民    國    111    年    1    月    19    日
                  刑事第二十四庭法  官  潘 長 生
上列正本證明與原本無異。
如不服本判決，應於判決送達後20日內敘明上訴理由，向本院提
上訴狀 (應附繕本) ，上訴於臺灣高等法院。其未敘述上訴理由
者，應於上訴期間屆滿後20日內向本院補提理由書「切勿逕送上
級法院」。
                                書記官  許 雅 琪
中    華    民    國    111    年    1    月    19    日
附錄本案論罪科刑法條全文：
中華民國刑法第321條
犯前條第 1 項、第2項之罪而有下列情形之一者，處6月以上5 
年以下有期徒刑，得併科50萬元以下罰金：
一、侵入住宅或有人居住之建築物、船艦或隱匿其內而犯之。
二、毀越門窗、牆垣或其他安全設備而犯之。
三、攜帶兇器而犯之。
四、結夥三人以上而犯之。
五、乘火災、水災或其他災害之際而犯之。
六、在車站、港埠、航空站或其他供水、陸、空公眾運輸之舟、
    車、航空機內而犯之。前項之未遂犯罰之。
附表：
編號 機台名稱 數量  1 按摩椅 1台  2 「星球樂園」遊戲機 1台  3 娃娃機 1台  4 腕力機 1台  5 「PONG桌上曲棍球」遊戲機 1台  6 棒棒糖販賣機 1台  7 兌幣機 1台